臺灣屏東地方法院刑事判決　　　　　 110年度交簡上字第26號
上　訴　人
即　被　告　王宗廉




上列上訴人即被告因過失傷害案件，不服本院中華民國110 年1
月25日110 年度交簡字第143 號所為之第一審刑事簡易判決（起
訴案號：臺灣屏東地方檢察署109 年度偵字第4470號），提起上
訴，本院管轄之第二審合議庭判決如下：
    主  文
上訴駁回。
    事  實
一、甲○○考領有職業大貨車駕駛執照，於民國108 年11月11日
    17時45分許，駕駛車牌號碼0000-00 號自用小貨車，沿屏東
    縣南州鄉大同路（台1 線）由南往北方向行駛，行經大同路
    68號前（台1 線423.5 公里北上車道），本應注意車前狀況
    ，並隨時採取必要之安全措施，更應注意與前車保持隨時可
    以煞停距離，而依當時天候晴、日間自然光線、柏油路面乾
    燥、無缺陷、道路無障礙物及視距良好等情形，尚無不能注
    意之情況，竟疏未注意車前狀況，貿然往前行駛，適有乙○○駕駛車牌號碼000-0000號自用小客貨車搭載乘客丁○○、
    丙○○駕駛車牌號碼00-0000 號自用小貨車、戊○○駕駛車
    牌號碼000-0000號自用小客車、劉育明駕駛車牌號碼000-00
    00號自用小客車，沿大同路（台1 線）由南往北方向行駛，
    依序於甲○○所駕駛車輛前方停等紅燈，因甲○○所駕駛車
    輛自後追撞乙○○所駕駛車輛後，乙○○所駕駛車輛再自後
    追撞丙○○所駕駛車輛，丙○○所駕駛車輛再自後追撞戊○○所駕駛車輛，而戊○○所駕駛車輛再自後追撞劉育明（未
    成傷）所駕駛車輛，造成乙○○受有前胸頸部鈍挫傷及左手
    指、左小腿鈍挫傷等傷害；丁○○受有左側臉部挫傷擦傷之
    傷害；丙○○受有頭暈及頸部扭傷等傷害；戊○○則受有左
    小腿挫傷、頭暈及下背部挫傷等傷害。甲○○於肇事後，停
    留在現場，於警員到場處理時，對於未發覺之犯罪，主動向
    處理警員告知其係駕車肇事者，並接受裁判。
二、案經乙○○、丁○○告訴及丙○○、戊○○訴由屏東縣政府
    警察局東港分局報告臺灣屏東地方檢察署檢察官偵查後起訴
    。
    理  由
壹、程序方面
    按被告以外之人於審判外之陳述，雖不符刑事訴訟法第159
    條之1至之4等4 條之規定，而經當事人於審判程序同意作為
    證據，法院審酌該言詞陳述或書面陳述作成時之情況，認為
    適當者，亦得為證據；當事人、代理人或辯護人於法院調查
    證據時，知有刑事訴訟法第159條第1項不得為證據之情形，
    而未於言詞辯論終結前聲明異議者，視為有前項之同意，同
    法第159條之5定有明文。本判決所引下列供述證據，檢察官
    、上訴人即被告甲○○（下稱被告）於本院審理時，均表示
    同意作為證據（見本院簡上卷第173 頁），且檢察官、被告
    於言詞辯論終結前，均未聲明異議，本院審酌相關言詞陳述
    或書面陳述作成時之情況，並無違法不當之情形或證明力明
    顯過低之瑕疵，依刑事訴訟法第159 條之5 規定，認均有證
    據能力。至其餘資以認定本案犯罪事實之非供述證據，經查
    無違反法定程序取得之情形，依刑事訴訟法第158 條之4 反
    面解釋，亦均具有證據能力。
貳、實體方面
一、上開犯罪事實，業據被告於警詢、偵查、原審準備程序及本
    院審理中皆坦承不諱，核與證人即告訴人乙○○、丁○○、
    丙○○及戊○○於警詢、偵查之陳述及證人劉育明於警詢之
    陳述互有相符，並有安泰醫療社團法人安泰醫院診斷證明書
    、道路交通事故現場圖、道路交通事故調查報告表（一）（
    二）、車籍查詢資料暨駕照影本、現場照片、GOOGLE街景現
    場圖、肇事現場略圖、交通部公路總局高雄區監理所109 年
    10月23日高監鑑字第1090215854號函暨所附屏澎區車輛行車
    事故鑑定會鑑定意見書及屏東縣政府警察局東港分局109 年
    12月26日東警偵字第10932695100 號函暨所附屏東縣政府警
    察局道路交通事故肇事人自首情形紀錄表等在卷可參（見警
    卷第39至49頁、第55至95頁；他卷第45頁、第113 至115 頁
    、第127 頁；偵卷第33至37頁；本院簡字卷第45至47頁），
    足認被告前揭任意性自白與事實相符，洵堪採為論罪科刑之
    依據。
二、按汽車在同一車道行駛時，除擬超越前車外，後車與前車之
    間應保持隨時可以煞停之距離；汽車行駛時，駕駛人應注意
    車前狀況及兩車並行之間隔，並隨時採取必要之安全措施，
    道路交通安全規則第94條第1 項前段、第3 項前段分別訂有
    明文。查被告於案發時考領有職業大貨車駕駛執照，有其駕
    照影本可參（見警卷第55頁），對於上開規定應知之甚詳，
    並應遵守。而依當時天候晴、日間自然光線、柏油路面乾燥
    、無缺陷、道路無障礙物及視距良好等情形，有前引道路交
    通事故調查表（一）在卷可查，並無不能注意之情事。詎被
    告竟疏未注意車前狀況，並未與前車保持隨時可以煞停之距
    離，自後追撞乙○○所駕車輛，致乙○○所駕車輛再依序追
    撞丙○○、戊○○及劉育明所駕車輛，致生本案車禍，被告
    之駕駛行為自有過失。再者，本案車禍經檢察官送請交通部
    公路總局高雄區監理所屏澎區車輛行車事故鑑定會鑑定，鑑
    定意見亦認被告駕駛自用小貨車，未注意車前狀況，並未與
    前車保持隨時可以煞停之距離，為肇事原因；乙○○駕駛自
    用小客貨車、丙○○駕駛自用小貨車、戊○○駕駛自用小客
    車、劉育明駕駛租賃小客車，在前停紅燈，皆無肇事因素，
    有前引行車事故鑑定會鑑定意見書在卷可參，亦同此認定。
    此外，被告前開過失行為造成告訴人乙○○、丁○○、丙○○及戊○○受傷之結果，其行為與該結果間客觀上自有相當
    因果關係，亦堪認定。綜上，本案事證已臻明確，被告過失
    傷害犯行，洵堪認定，應依法論科。
三、論罪
(一)核被告所為，係犯刑法第284 條前段之過失傷害罪。被告以
    一過失傷害行為，同時致告訴人乙○○、丁○○、丙○○及
    戊○○各受有上開傷害，為同種想像競合犯，應依刑法第55
    條前段規定，從重論以一過失傷害罪。
(二)按對於未發覺之罪自首而受裁判者，得減輕其刑，刑法第62
    條前段定有明文，查被告於肇事後留在現場，在未被有偵查
    犯罪職權之公務員發覺前，主動向前往現場處理車禍之員警
    坦承為肇事者，並願接受裁判，有上開屏東縣政府警察局道
    路交通事故肇事人自首情形紀錄表存卷足憑（見本院簡字卷
    第47頁），堪認符合自首之要件，爰依刑法第62條前段規定
    減輕其刑。
四、上訴論斷部分
    被告以其迄未與告訴人達成和解原因在於民事程序中就車輛
    損害部分尚有爭執，才無法和解，非其拒不賠償，且其家庭
    經濟壓力沉重，認原判決量刑過重並請求宣告緩刑，提起上
    訴。經查：
(一)按關於刑之量定，係實體法上賦予法院得為自由裁量之事項
    ，倘其量刑已以行為人之行為罪責為基礎，並斟酌刑法第57
    條各款所列情狀，在法定刑度內，酌量科刑，如無偏執一端
    ，致明顯失出失入情形，上級審法院即不得單就量刑部分遽
    指為不當或違法（最高法院108 年度台上字第4420號判決參
    照）。 
(二)原判決認被告涉犯過失傷害罪之罪證明確，因而適用刑法第
    284 條前段、第55條、第62條前段、第41條第1 項前段等規
    定，並以行為人之責任為基礎，審酌被告未注意車前狀況，
    並隨時採取必要之安全措施，未與前車保持隨時可煞停距離
    ，導致本件車禍發生，致告訴人戊○○、丙○○、乙○○、
    丁○○受有傷害，侵害告訴人4 人身體法益，被告雖表示有
    意願賠償告訴人4 人，卻於原判決終結前未能與告訴人4 人
    達成調解，被告所為實應非難，惟念其犯後坦承犯行，態度
    尚可，兼衡被告自陳智識程度為專科畢業、從事物流送貨工
    作、月收入約新臺幣（下同）4 萬元、家境狀況小康、已婚
    、無未成年子女須扶養等一切情狀，量處被告有期徒刑3 月
    ，並諭知以1,000 元折算1 日之易科罰金標準。經核原判決
    認事用法並無不合，量刑亦屬妥適。又原判決關於科刑部分
    ，已依刑法第57條各款所列情狀予以審酌，於法定刑度之內
    ，予以量定，業已論述如上，客觀上並無明顯濫權或輕重失
    衡之情形，亦未違反比例原則，核無違法或不當。又被告雖
    於本院審理中已賠償丙○○之損害，有和解書在卷可參（見
    本院簡上卷第201 頁），然審酌被告為本案車禍之肇事原因
    ，肇事情節為自後方追撞前方車輛，同時致數名告訴人受傷
    ，所生之整體損害非輕，迄仍未能與其餘3 名告訴人達成和
    解或賠償損害，及告訴人乙○○於本院審理中之意見（見本
    院簡上卷第179 頁）等情狀，本院認為原判決量刑並無過重
    或失衡之情形，應予維持。另被告未取得其餘告訴人之原諒
    ，難認所宣告之刑有暫不執行為適當之情形，亦不宜宣告緩
    刑，一併敘明。
(三)綜上所述，被告上訴意旨指摘原判決量刑過重並請求宣告緩
    刑，難認有理由，應予駁回。
據上論斷，應依刑事訴訟法第455 條之1 第1 項、第3 項、第36
8 條，判決如主文。
本案經檢察官李仲仁提起公訴，檢察官王雪鴻到庭執行職務。
中    華    民    國   110    年    10    月    29    日
                  刑事第三庭    審判長法  官  鍾佩真
                                      法  官  張瑞德
                                      法  官  楊子龍
以上正本證明與原本無異。
本判決不得上訴。
中    華    民    國   110    年    10    月    29    日
                                      書記官  林靜慧
附錄論罪科刑法條：
中華民國刑法第284條
因過失傷害人者，處 1 年以下有期徒刑、拘役或 10 萬元以下
罰金；致重傷者，處 3 年以下有期徒刑、拘役或 30 萬元以下
罰金。